臺灣新竹地方法院民事判決  
110年度小上字第26號
上  訴  人  魏素珍  
被上訴人    宋茜蒂  

上列當事人間損害賠償事件，上訴人對於中華民國110年5月26日
本院110年度竹小字第325號小額訴訟事件第一審判決不服提起上
訴，本院判決如下：
　主　　　文
原判決廢棄。
被上訴人於第一審之訴駁回。
第一、二審訴訟費用新臺幣貳仟伍佰元，由被上訴人負擔。
　事實及理由
壹、程序方面：
一、按對於小額程序之第一審裁判，得上訴或抗告於管轄之地方
    法院，其審判以合議行之；對於前項第一審裁判之上訴或抗
    告，非以其違背法令為理由，不得為之。上訴狀內應記載上
    訴理由，表明下列各款事項：㈠原判決所違背之法令及具體
    內容。㈡依訴訟資料可認為原判決有違背法令之具體事實，
    民事訴訟法第436條之24、第436條之25分別定有明文。又依
    同法第436條之32第2項準用同法第468條、第469條第1款至
    第5款之規定，判決不適用法規或適用不當者，為違背法令
    ；判決有同法第469條第1款至第5款情形之一者，為當然違
    背法令。是當事人就小額訴訟事件第一審判決提起上訴，如
    依同法第436條之32第2項準用同法第468條之規定，以原審
    判決有不適用法規或適用法規不當為理由時，其上訴狀或理
    由書應有具體之指摘，並揭示該法規之條項或其內容；若係
    成文法以外之法則，則應揭示該法則之旨趣；倘為司法院解
    釋或判例，亦應揭示該判解之字號或其內容。如依同法第43
    6條之32第2項準用同法第469條第1款至第5款之規定，以原
    審判決有同法第469條第1款至第5款情形為理由時，其上訴
    狀或理由書，亦應揭示合於該條款之事實。倘上訴狀或理由
    書如未依此項方法表明，或其所表明者，顯與上開法條規定
    之情形不符時，即難認為已對原審判決之違背法令有具體之
    指摘，其上訴自難認為合法（最高法院71年台上字第314號
    民事判決要旨參照）。核上訴人已敘明新竹市○區○○○路00巷
    0號3樓之2（下稱系爭地址）非上訴人之戶籍地址，移轉命
    令未合法送達上訴人，原審判決違背法令，堪認應已具體指
    摘原審判決違背法律相關規定之具體內容及事實，其提起本
    件上訴，應認為已具備合法要件，先予敘明。
二、本件被上訴人經合法通知，未於準備程序期日及言詞辯論期
    日到場，核無民事訴訟法第386條各款所列情形，爰依上訴
    人之聲請，由其一造辯論而為判決。
貳、實體方面：
一、上訴人主張：
㈠、上訴人前2次都沒有收到法院扣薪通知，係上訴人聘僱之勞工
    ANITA PUSPITA SARI（妮塔，下簡稱妮塔）自行簽收，沒有
    交給上訴人，上訴人已將每個月薪資全部交給妮塔簽收，11
    0年4月15日妮塔被仲介公司帶回，民國(下同)110年4月17日
    仲介公司告知妮塔已逃跑。上訴人聘僱妮塔照顧母親，新竹
    市○區○○○路00巷0號3樓之2（下稱系爭地址）是上訴人母親
    的住所，並非上訴人之戶籍地址，也非上訴人實際居住地址
    ，上訴人無從知悉扣薪之事，無法於10日內聲明異議，原審
    判決違背法令。
㈡、上訴聲明：
　⒈原判決均廢棄。
　⒉被上訴人在第一審之訴均駁回等語。
　⒊第一及二審訴訟費用均由被上訴人負擔。　
二、被上訴人經合法通知，未於言詞辯論期日到場，僅提出書狀
    答辯略以：
㈠、為避免浪費司法資源，願意以新台幣(下同)4,000元解決雙方
    爭執，但上訴人堅持一毛錢都不付，被上訴人也蒙受損失，
    相當無奈。
㈡、答辯聲明：
　　上訴駁回。　　
三、法院之判斷：
㈠、被上訴人原審起訴主張其持後述執行名義強制執行訴外人妮
    塔任職於上訴人之薪資債權，上訴人均不理會之事實，提出
    如後述移轉命令①、②、訴外人妮塔居留證、看護工勞動契約
    、勞動部函等件為證；上訴人辯稱2次法院通知是訴外人妮
    塔自己收的，伊不知情，薪水都是訴外人妮塔拿走了等語，
    提出勞動部函、勞動契約等件為證。被上訴人持對訴外人妮
    塔之本院109年度司促字第10114號支付命令暨確定證明書（
    下稱系爭執行名義①），及本院110年度司促字第144號支付
    命令暨確定證明書（下稱系爭執行名義②）向本院民事執行
    處聲請就訴外人妮塔任職於上訴人之薪資債權為強制執行，
    並經本院民事執行處分別以民國110年2月1日110年度司執字
    第3844號核發移轉薪資命令（下稱系爭移轉命令①）命上訴
    人於60,000元，及自109年9月15日起至清償日止，按年息18
    %計算之利息，程序費用500元、執行費484元之範圍內就訴
    外人妮塔每月得向上訴人支領之各項薪資債權（包括薪俸、
    獎金、津貼、補助費、研究費等在內）扣除15,946元後之差
    額予以扣押，並移轉予被上訴人，上訴人應按月給付予被上
    訴人，該移轉執行命令已於110年2月4日由上訴人聘僱之勞
    工簽收，被上訴人又持系爭執行名義②，向本院民事執行處
    聲請執行訴外人妮塔任職於上訴人之薪資，經本院民事執行
    處核發110年3月10日110年度司執字第3844號執行命令（下
    稱系爭移轉命令②）新增債權60,000元，及自109年9月26日
    起至清償日止，按年息18%計算之利息，程序費用500元、執
    行費484元，命上訴人就訴外人妮塔每月得向上訴人支領之
    各項薪資債權（包括薪俸、獎金、津貼、補助費、研究費等
    在內）扣除15,946元後之差額予以扣押，並移轉予被上訴人
    ，該移轉命令業於110年3月15日由上訴人之聘僱勞工簽收，
    嗣於110年3月29日（註明：限本人親收，受僱人不得代收）
    寄存送達埔頂派出所，兩造於原審不爭執，並有上訴人於原
    審提出之系爭移轉命令①、②、訴外人妮塔居留證、看護工勞
    動契約、被上訴人原審提出之勞動部函等件為證，復經本院
    職權調取本院110年度司執字第3844號執行卷宗查明，堪信
    為真實。
㈡、按送達於住居所、事務所或營業所不獲會晤應受送達人者，
    得將文書付與有辨別事理能力之同居人或受僱人，為民事訴
    訟法第137條第1項所明定。依此規定，送達文書以應受送達
    人之住居所、事務所或營業所為送達處所，必已依法送達於
    上開處所而不獲會晤應受送達人，始得將文書付與有辨別事
    理能力之同居人或受僱人，倘未依法送達於應受送達人之住
    居所、事務所或營業所，而將文書付與他人代收者，不生送
    達之效力（最高法院99年度台抗字第385號民事裁定意旨參
    照）。送達於應受送達人之住居所、事務所或營業所行之，
    對於法定代理人之送達，亦得於當事人本人之事務所或營業
    所行之，民事訴訟法第136條定有明文。所謂住所，即以久
    住之意思住於一定地域之謂；所謂居所，乃以暫時目的所居
    之場所；而所謂營業所，則指從事商業或其他營業之場所。
    又不能依民事訴訟法第136條、第137條之規定為送達者，固
    得依同法第138條之規定為寄存送達，惟應受送達人之住居
    所、事務所或營業所現已變更者，縱令其戶籍登記尚未遷移
    ，仍不得於原處所為寄存送達（最高法院88年度台抗字第25
    1號民事裁定意旨參照）。民事訴訟法第138條所規定之寄存
    送達，限於不能依同法第136條及第137條規定為送達者，始
    得為之。倘其送達之處所並非應受送達人之住居所、事務所
    或營業所，即不得於該處所為寄存送達。如於該處所為寄存
    送達，應於應受送達人實際領取該訴訟文書時，始生送達之
    效力(最高法院90年度台抗字第33號民事裁定意旨參照)。 
    按就債務人對第三債務人（下稱第三人）金錢債權之執行，
    執行法院固應發扣押命令禁止債務人收取或為其他處分及禁
    止第三人向債務人清償，並得詢問債權人意見，以命令許債
    權人收取（收取命令），或將該債權移轉於債權人（移轉命
    令）；如認為適當時，得命第三人向執行法院支付轉給債權
    人（支付轉給命令），或將扣押之金錢債權拍賣或變賣，以
    價金清償債權。惟若以移轉命令將扣押之金錢債權，依券面
    額移轉於債權人代替金錢支付者，該扣押之債權因移轉命令
    ，已由債務人移轉與債權人，其性質與民法之債權讓與並無
    不同，該移轉命令自應於送達第三人時發生效力（強制執行
    法第118條第2項）(最高法院101年度台抗字第136號民事裁
    定意旨參照)。
㈢、經查，系爭移轉命令①、②雖分別於110年2月4日、同年3月15
    日送達至新竹市○區○○○路00巷0號3樓之2，然該地址係上訴
    人聘僱妮塔工作之地址，訴外人妮塔自110年4月17日起連續
    曠職3日失去聯繫，經勞動部於110年4月23日以勞動發事字
    第1101312378號函自110年4月17日起廢止其聘僱許可，有勞
    動部函、內政部移民署中區事務大隊新竹市服務站函及函附
    申請書等資料附卷足憑(本院卷第101-152頁)，並非上訴人
    之戶籍址(新竹市○區○○○○街00號)，有戶籍資料查詢結果在
    卷可稽（原審卷第87頁）。被上訴人復未能提出證明上訴人
    於系爭移轉命令①、②前開時間送達系爭地址時，該址確實為
    上訴人之住居所，尚難認已合法送達予上訴人。又系爭移轉
    命令①、②由一外籍人士簽收，送達證書簽收欄勾選受僱人，
    有送達證書、中華郵政股份有限公司新竹郵局函可佐(本院
    卷第81頁)。系爭移轉命令②雖於110年3月29日寄存送達於新
    竹市警察局第二分局埔頂派出所(送達證書註記：限本人親
    收，受僱人不得代收)，然上訴人實際上並無居住於系爭地
    址，被上訴人亦未舉證系爭地址為上訴人之住居所、營業所
    ，自不得以該址為寄存送達。上訴人至今皆未前往領取前開
    送達文件，有新竹市警察局第二分局埔頂派出所110年10月2
    0日竹市警二分偵字第1100028555號函及函附之簽領資料登
    記簿等資料在卷可稽（本院卷第155-161頁），上訴人於原
    審則稱：我是在110年4月22日才去警局領取執行命令(原審
    卷第66頁)。揆諸前開說明，上訴人於110年4月22日之前無
    從知悉前開移轉命令之可能，該移轉命令尚未合法送達，自
    不生效力。被上訴人依系爭移轉命令①、②請求上訴人給付妮
    塔對其110年1月至3月之薪資債權8,787元，及自110年5月13
    日起至清償日止，按週年利率百分之5計算之利息(原審卷第
    65頁)，自屬無據，應予駁回。　
㈣、綜上所述，被上訴人請求上訴人給付8,787元，及自110年5月
    13日起至清償日止，按週年利率百分之5計算之利息，為無
    理由，應予駁回。原審判決為上訴人敗訴判決，尚有未洽，
    上訴意旨指摘原判決違背法令，求予廢棄改判，為有理由，
    爰由本院廢棄改判如主文第2項所示。
四、按小額訴訟之上訴程序，法院為訴訟費用之裁判時，應確定
    其費用額，民事訴訟法第436條之19第1項、第436條之32第1
    項定有明文。本件小額訴訟第一審訴訟費用為1,000元，第
    二審訴訟費用為1,500元，合計為2,500元，應由被上訴人負
    擔，爰併諭知如主文第3項所示。
五、本件判決基礎之事證已臻明確，兩造其餘之攻擊防禦方法及
    所提證據，經審酌後核與判決結果不生影響，爰不一一論述
    ，併此敘明。
六、據上論結，本件上訴為有理由，依民事訴訟法第436條之32
    第1項、第2項、第450條、第78條、第436條之19第1項，判
    決如主文。
中　　華　　民　　國　　111 　年　　1 　　月　　18　　日
　　　　　　民事第二庭審判長　法　官　　林南薰　　　
　　　　　　　　　　　　　　　法　官　　蔡欣怡
　　　　　　　　　　　　　　　法　官　　林麗玉
以上正本係照原本作成。
本判決不得上訴。
中　　華　　民　　國　　111 　年　　1　 　月　　18　　日
　　　　　　　　　　　　　　　書記官　  郭春慧